臺灣苗栗地方法院民事判決　　　　　　　 95年度訴字第240號
原　　　告　新竹汽車客運股份有限公司
法定代理人　己○○
訴訟代理人　丑○○
被　　　告　未○○
　　　　　　巳○○
　　　　　　寅○○○
　　　　　　　　　　　樓
　　　　　　申○○
　　　　　　辰○○
　　　　　　午○○
　　　　　　卯○○
　　　　　　戊○○
　　　　　　辛○○
　　　　　　子○○
　　　　　　壬○○
　　　　　　癸○○
　　　　　　　　　　　8巷5號.
　　　　　　庚○○
　　　　　　甲○○
　　　　　　丙○○　　原住台北市○○區○○路3段134巷80號
　　　　　　乙○○　　原住台北市大安區○○○路420巷24之1
　　　　　　丁○○
上列當事人間分割共有物事件，本院於民國96年1 月25日言詞辯
論終結，判決如下：
    主  文
兩造共有坐落苗栗縣苗栗市○○段二七六之五五地號土地（地目
田、面積一二○平方公尺）應按如附圖所示之方法分割：Ａ部分
面積六四點一九平方公尺分歸原告取得，Ｂ部分面積三一點五平
方公尺分歸被告卯○○取得，Ｃ部分面積一○點五四平方公尺分
歸被告戊○○、甲○○、丙○○、乙○○、丁○○按其應有部分
比例保持共有，Ｄ部分面積三點二八平方公尺分歸被告寅○○○
、申○○、辰○○、午○○、未○○、巳○○按其應有部分比例
保持共有，Ｅ部分面積一○點四九平方公尺分歸被告子○○、壬○○、癸○○、庚○○、辛○○按其應有部分比例保持共有。
訴訟費用由兩造按附表所示應有部分之比例負擔。
    事實及理由
一、除被告巳○○、卯○○、辛○○、壬○○、庚○○外之其餘
    被告，經合法通知，均未於最後言詞辯論期日到場，核無民
    事訴訟法第386 條各款所列情形，爰依原告之聲請，由其一
    造辯論而為判決。
二、原告起訴主張：坐落苗栗縣苗栗市○○段276 之55地號土地
    （地目田、面積120 平方公尺，下稱系爭土地）為兩造所共
    有，各共有人之應有部分如附表所示，系爭土地依法並無不
    能分割之情事，兩造亦無不分割之約定，而因共有人人數眾
    多、分居各地，無法達成分割之協議，為此爰依民法第823
    條規定訴請裁判分割系爭土地。並聲明：如主文第1 項所示
    。
三、被告之抗辯：
  (一)被告巳○○部分：
    同意分割，因與被告寅○○○、申○○、辰○○、午○○、
    未○○為兄弟姊妹關係，希望渠等6 人之應有部分能合併在
    一起分割出來，同意按附圖所示之分割方案分割。
  (二)被告卯○○部分：
    同意分割，因同段274 之58地號土地為其所有，且與系爭土
    地相毗鄰，故分得部分希望與同段274 之58地號相毗鄰，同
    意按附圖所示之分割方案分割。
  (三)被告戊○○部分：
    未於言詞辯論期日到場，曾以書狀表示：並不反對分割，惟
    分割必須公平合理。
  (四)被告辛○○、壬○○、庚○○部分：
    同意分割，希望被告辛○○、壬○○、癸○○、子○○、庚○○等5 人之應有部分能合併在一起分割出來，同意按附圖
    所示之分割方案分割。
  (五)被告子○○、癸○○部分：
    未於最後言詞辯論期日到場，先前到庭時則表示：同意分割
    ，希望被告辛○○、壬○○、癸○○、子○○、庚○○等5
    人之應有部分能合併在一起分割出來。
  (六)其餘被告部分：
    均未於言詞辯論期日到場，亦未提出書狀作何聲明或陳述。
四、兩造不爭執之事項：
  (一)系爭土地為兩造共有，各共有人之應有部分如附表所示。
  (二)兩造就系爭土地並無分管協議，亦無不分割之約定。
五、按各共有人，得隨時請求分割共有物。但因物之使用目的不
    能分割或契約定有不分割之期限者，不在此限；共有物之分
    割，依共有人協議之方法行之，分割之方法不能協議決定者
    ，法院得依任何共有人之聲請，以原物分配於各共有人，民
    法第823 條第1 項、第824 條第1 項、第2 項第1 款分別規
    定甚明。查本件系爭土地地目為「田」，使用地類別欄為空
    白，有土地登記謄本在卷可按（見卷第9 至13頁），依其使
    用目的並非不能分割，且兩造就系爭土地並未定有不分割之
    特約，從而，原告訴請裁判分割系爭土地，洵屬有據，應予
    准許。
六、再按法院裁判分割共有物定其分配時，應兼顧全體共有人之
    利益，符合公平原則，斟酌各共有人之利害關係並共有物之
    性質、價格、利用價值及經濟效用決定之（最高法院84年台
    上字第1538號判決參照）。經查：系爭土地西半部坐落原告
    所搭建之鋼架棚，供原告作為停車場使用，東半部為水泥空
    地，另原告所有之同段274 之56、274 之57地號土地與系爭
    土地西半部相毗鄰，其上亦為供原告作為停車場使用之鋼架
    棚，而被告卯○○所有之同段274 之58地號土地則與系爭土
    地東半部相毗鄰，其上坐落被告卯○○所有、供其居住使用
    之木造房屋1 棟等情，有土地所有權狀附卷可稽（見卷第51
    頁），且經本院履勘現場屬實，並囑託苗栗縣苗栗地政事務
    所派員測量，有勘驗筆錄、現場圖、現場照片及複丈成果圖
    在卷可憑（見卷第143 至157 頁）。本院審酌原告、被告巳
    ○○、卯○○、辛○○、壬○○、庚○○等人均同意按如附
    圖所示之分割方案分割，且依該方案原告搭建之鋼架棚可坐
    落於原告分得之Ａ部分土地，Ａ部分土地復可與原告所有之
    同段27 4之56、274 之57地號土地相毗鄰，另被告卯○○分
    得之Ｂ部分土地亦可與被告卯○○所有之同段274 之58地號
    土地相毗鄰，均有助於提升土地利用之效能。再者，被告戊○○等5 人所分得之Ｃ部分土地、被告巳○○等6 人所分得
    之Ｄ部分土地、被告子○○等5 人所分得之Ｅ部分土地面積
    較小，該3 筆土地相毗鄰，如日後共有人欲合併利用或價購
    他筆土地亦較為便利等節，可認如附圖所示之分割方案已兼
    顧全體共有人之利益並符合公平原則，應屬妥適可採，爰判
    決如主文第1 項所示。
七、又分割共有物之訴，核其性質，兩造本可互換地位，本件原
    告起訴雖於法有據，然被告之應訴乃法律規定所不得不然，
    且本件分割結果，共有人均蒙其利，訴訟費用之負擔自以參
    酌兩造就系爭土地應有部分之比例分擔較為公允，爰依職權
    酌定如主文第2 項所示。
八、據上論結，本件原告之訴為有理由，依民事訴訟法第385 條
    第1 項前段、第80條之1 、第85條第1 項但書，判決如主文
    。
中　　華　　民　　國　　96　　年　　 1　　月　　31　　日
                  民事庭法　官　張 文 毓
以上正本係照原本作成。
如不服本判決，應於送達後20日內向本院提出上訴狀（須附繕本
）。
                        書記官  黎 東 成
中　　華　　民　　國　　96　　年　　1 　　月　　31　　日
附表：
┌───┬────────────────┬──────┐
│ 編號 │  所有權人                      │ 應有部分   │
├───┼────────────────┼──────┤
│  01  │  原告                          │ 1041/1963  │
├───┼────────────────┼──────┤
│  02  │  被告未○○                    │ 70/7852    │
├───┼────────────────┼──────┤
│  03  │  被告巳○○                    │ 70/7852    │
├───┼────────────────┼──────┤
│  04  │  被告寅○○○                  │ 70/15704   │
├───┼────────────────┼──────┤
│  05  │  被告申○○                    │ 70/15704   │
├───┼────────────────┼──────┤
│  06  │  被告辰○○                    │ 70/15704   │
├───┼────────────────┼──────┤
│  07  │  被告午○○                    │ 70/15704   │
├───┼────────────────┼──────┤
│  08  │  被告卯○○                    │ 2044/7582  │
├───┼────────────────┼──────┤
│  09  │  被告戊○○                    │ 70/1963    │
├───┼────────────────┼──────┤
│  10  │  原告辛○○                    │ 102/5889   │
├───┼────────────────┼──────┤
│  11  │  被告子○○                    │ 102/5889   │
├───┼────────────────┼──────┤
│  12  │  被告壬○○                    │ 102/5889   │
├───┼────────────────┼──────┤
│  13  │  被告癸○○                    │ 102/5889   │
├───┼────────────────┼──────┤
│  14  │  被告庚○○                    │ 102/5889   │
├───┼────────────────┼──────┤
│  15  │  被告甲○○                    │ 101/7852   │
├───┼────────────────┼──────┤
│  16  │  被告丙○○                    │ 101/7852   │
├───┼────────────────┼──────┤
│  17  │  被告乙○○                    │ 101/7852   │
├───┼────────────────┼──────┤
│  18  │  被告丁○○                    │ 101/7852   │
└───┴────────────────┴──────┘
